【裁判字號】    96,易,5943
【裁判日期】    970930
【裁判案由】    詐欺
【裁判全文】
臺灣臺中地方法院刑事判決              96年度易字第5943號
公  訴  人  臺灣臺中地方法院檢察署檢察官
被      告  戊○○
選任辯護人  周啟同律師
上列被告因詐欺案件，經檢察官提起公訴（96年度偵字第4640
號），本院判決如下：
    主    文
戊○○無罪。
    理    由
一、證據能力之說明：
    按被告以外之人於審判外之言詞或書面陳述，除法律有規定
    者外，不得作為證據；又被告以外之人於審判外之陳述，雖
    不符前4條之規定，而經當事人於審判程序同意作為證據，
    法院審酌該言詞陳述或書面陳述作成時之情況，認為適當者
    ，亦得為證據。當事人、代理人或辯護人於法院調查證據時
    ，知有第159條第1項不得為證據之情形，而未於言詞辯論終
    結前聲明異議者，視為有前項之同意，刑事訴訟法第159條
    第1項、第159條之5分別定有明文。查被告之選任辯護人雖
    曾主張證人丁○○於警詢、偵查中之陳述，係審判外之陳述
    ，認無證據能力等語，惟被告之選任辯護人於本院97年9月1
    8日審理時就證人丁○○於警詢、偵查中之陳述，僅表示該
    證人警詢陳述不正確、於偵查中陳述不實在等語，而未就證
    據能力部分聲明異議，應視為已同意將之作為證據。且被告
    及其選任辯護人對於下列本院所引用之其他各項證據之證據
    能力，於言詞辯論終結前，均無何異議，依前開說明，該等
    人證、書證，均有其證據能力，自均得為證據。
二、公訴意旨略以：被告戊○○可預見其將自己之行動電話門號
    交付予詐騙集團使用，足供他人詐欺取財聯絡工具之用，而
    其發生並不違背其本意之認識下，竟不顧他人所可能遭害之
    危險，基於幫助該使用者詐欺取財之不確定故意，於不詳時
    、地，將其於民國95年5月13日，在臺灣大哥大股份有限公
    司三重自強特約服務中心申辦之門號0000000000號行動電話
    易付卡，交付予姓名、年籍不詳之詐欺集團成員使用。該詐
    欺集團成員於收受上開行動電話易付卡後，隨即於95年6月
    30日某時許，利用電腦連結網際網路之「天堂」電腦遊戲伺
    服器，以「魔力女郎」之暱稱，施詐術刊登兜售該電腦遊戲
    幣之不實訊息，並留下上開被告申辦之0000000000之行動電
    話號碼以供聯絡。適有以電腦設備連結該網路伺服器之被害
    人丙○○閱覽上開訊息，而陷於錯誤，撥打上開行動電話表
    示欲以新臺幣（下同）2000元購買遊戲幣，並依該詐欺集團
    成員之指示，於95年7月1日16時許，前往位於臺中市北屯區
    某便利商店內，操作中國信託商業銀行自動櫃員機（機號00
    000000），將2000元匯入同案被告乙○○（其涉幫助詐欺取
    財部分，業經本院以96年度簡字第1434號判處有期徒刑2月
    ，減為有期徒刑1月，如易科罰金，以新臺幣1千元折算1日
    。緩刑2年確定在案）所申設之第一商業銀行鳳山分行第000
    00000000號帳戶中。嗣被害人始終未收到遊戲幣，撥打上開
    行動電話亦無人處理，始知受騙，因認被告涉犯刑法第30條
    第1項、第339條第1項之幫助詐欺取財罪嫌。
三、本件公訴人認被告戊○○涉犯上開幫助詐欺取財罪嫌，無非
    係以被害人於警詢中之指述、證人即臺灣大哥大股份有限公
    司三重自強特約服務中心負責人丁○○於警詢及偵查中之證
    述，復有中國信託商業銀行自動櫃員機轉帳交易明細收據、
    網頁翻拍照片、上開門號通聯調閱查詢單及申請書等，為其
    論罪之依據。訊據被告堅決否認有何幫助詐欺取財之犯行，
    辯稱：伊不曾申辦前開行動電話門號，前開行動電話門號申
    請書上的姓名不是伊的筆跡，且該申請書上之戊○○姓名書
    寫錯誤，所留的住址及戶籍地又與伊本人資料不符，伊曾於
    94年至95年間，先後申辦過房屋貸款及信用卡、行動電話門
    號使用，前開門號可能係遭他人盜用伊的證件影本申辦後，
    再提供予詐欺集團使用，伊實無提供前開門號予詐欺集團使
    用之幫助詐欺取財之犯行等語。
四、按犯罪事實，應依證據認定之，無證據不得認定犯罪事實；
    不能證明被告犯罪或其行為不罰者，應諭知無罪之判決，刑
    事訴訟法第154條第2項、第301條第1項分別定有明文。又認
    定不利於被告之事實，須依積極證據，苟積極證據不足為不
    利於被告事實之認定時，即應為有利於被告之認定，更不必
    有何有利之證據。另按事實之認定，應憑證據，如未能發現
    相當證據，或證據不足以證明，自不能以推測或擬制之方法
    ，以為裁判基礎；又認定犯罪事實，所憑之證據，雖不以直
    接證據為限，間接證據亦包括在內，然無論直接或間接證據
    ，其為訴訟上之證明，須於通常一般之人均不致於有所懷疑
    ，而得確信其為真實之程度者，始得據之為有罪之認定，倘
    其證明尚未達到此一程度，而有合理性懷疑之存在時，即無
    從為有罪之認定，此有最高法院30年上字第816號判例、40
    年臺上字第86號判例、30年上字第1831號判例、76年臺上字
    第4986號判例可資參照。經查：
  (一)觀諸卷附0000000000號行動電話易付卡申請書上申請人簽章
    欄內之簽名，係書寫成近似「黃麗鄉」，而非「戊○○」，
    且經本院分別向萬泰銀行、聯邦商業銀行、慶豐銀行、兆豐
    國際商業銀行、臺灣新光商業銀行、中國信託商業銀行、日
    盛國際商業銀行、國泰世華商業銀行、臺北富邦商業銀行、
    香港商香港上海匯豐銀行，調取被告申辦信用卡之各該申請
    書影本，與前開行動電話易付卡申請書上之簽名加以比對結
    果，僅以肉眼加以觀察，二類簽名結構佈局及筆劃細部特徵
    即有明顯差異，且其中關於「麗」字，亦繁、簡有別，堪認
    前開行動電話易付卡申請書上申請人簽章欄內之簽名，確非
    出於被告所親簽，自難認該易付卡門號係被告所申辦，被告
    辯稱伊並未申辦前開門號等情，應堪採信。公訴意旨認係被
    告所為，容有誤會。
  (二)又證人丁○○於本院97年9月18日審理時已結證稱：「（檢
    察官問：就本件來說，是否記得本件當天的申請人是誰去申
    請？）答：我是老闆，我都是僱請員工在處理，我沒有在場
    ，至於誰承辦，我很難去查。（檢察官問：申請的程序？）
    答：本人帶雙證件來申請，並且留下聯絡電話。．．．我都
    是有請本人帶雙證件來申請，同理，代理也是須要帶雙證件
    。除了是跟店內承辦員工很熟的客人或是親戚來申請門號，
    有可能便宜讓他們申請，．．．（辯護人問：承辦人員你是
    否知道？）答：員工已經離職了。（辯護人問：你如何確定
    你的員工有依照規定來處理本件門號的申請？）答：這是公
    司的規定。」等語，可知申辦門號固規定需由本人親自辦理
    ，惟仍有少數員工基於便宜行事的心態，未依規定處理而任
    由第三人持他人證件申辦之情形存在。故上開易付卡門號申
    請書雖有貼附被告之國民身分證及健保卡影本，惟於今日社
    會經濟活動中，個人因融資借款、開立金融帳戶、申辦信用
    卡等緣由，必須將國民身分證、健保卡交付各相關行業承辦
    人員之情形甚為常見，則於交辦過程中，因承辦人員不慎或
    惡意將其國民身分證影本外流至不法集團手中，亦非無可能
    。本件既無法排除被告證件遭人盜用以申辦前開易付卡門號
    之可能性，自難以上開易付卡門號申請書貼附有被告之國民
    身分證及健保卡影本，即推測被告有申辦該易付卡門號並將
    之交付詐欺集團使用之行為。至證人丁○○於警詢、偵查中
    徒以前開易付卡申請書上未有代理人申辦之資料，因而證述
    該易付卡門號係由本人申辦云云，稍嫌速斷，不得據為被告
    不利之認定。
  (三)至被害人於警詢中之指述及中國信託商業銀行自動櫃員機轉
    帳交易明細收據、網頁翻拍照片等，均僅能證明被害人如何
    遭前開詐欺集團成員以上開門號行騙等情，自無從證明該易
    付卡門號確係由被告申辦並提供予詐騙集團成員使用者，尚
    無從單憑該等證據逕為不利被告之認定。
五、綜上所述，本件公訴人所舉前開證據，仍無法達到令通常一
    般之人均不致於有所懷疑而得確信被告確有為本件幫助詐欺
    取財犯行之程度，此外，復查無其他證據足資證明被告有公
    訴人所指之幫助詐欺取財之犯行，不能證明被告犯罪，依法
    應諭知無罪之判決。
據上論斷，應依刑事訴訟法第301條第1項前段，判決如主文。
本案經檢察官甲○○到庭執行職務。
中    華    民    國    97    年    9     月    30    日
                         臺灣臺中地方法院刑事第11庭
                             審判長法  官  王世華
                                   法  官  莊嘉蕙
                                   法  官  丁智慧
上正本證明與原本無異。
如不服本判決，應於送達後10日內向本院提出上訴狀（須附繕
本），上訴於臺灣高等法院臺中分院。上訴書狀如未敘述理由，
應於上訴期間屆滿後20日內補提理由書於本院。
                                   書記官  林錦源
中    華    民    國    97    年    9     月    30    日


司法院資訊處製作；財團法人民間司法改革基金會備份。
